【裁判字號】    95,台上,1190
【裁判日期】    950309
【裁判案由】    違反毒品危害防制條例
【裁判全文】
最高法院刑事判決            九十五年度台上字第一一九○號
    上  訴  人  甲○○
                        巷79.
    選任辯護人  張英一律師
上列上訴人因違反毒品危害防制條例案件，不服台灣高等法院台
中分院中華民國九十四年十二月二十七日第二審更審判決（九十
四年度重上更(二)字第一八七號，起訴案號：台灣南投地方法院檢
察署八十七年度偵字第二三三四、二四○七號），提起上訴，本
院判決如下：
    主    文
原判決撤銷，發回台灣高等法院台中分院。
    理    由
本件原判決認定：上訴人即被告甲○○曾於民國八十六年間因違
反麻醉藥品管理條例案件，經法院判處有期徒刑五月，於八十七
年二月四日易科罰金執行完畢，仍不知悔改，復意圖營利並基於
販賣第二級毒品安非他命之概括犯意，向不詳姓名綽號「阿水」
、「阿朋」者購入安非他命後，先後自八十六年間起至八十七年
六月初止，使用○四九─二四○九○七號電話為聯絡工具，於原
判決附表所示之時間、地點，以每小包新台幣（下同）八百元至
二千元不等之價格，連續販賣安非他命予黃閔祺、王超裕、施權
峰三人共六次。嗣因黃閔祺、王超裕、施權峰等人分別為警查獲
，進而查獲等情，因而撤銷第一審關於販賣安非他命部分之判決
，改判仍論處上訴人連續販賣第二級毒品（累犯）罪刑，固非無
見。
惟查：(一)、犯施用毒品之罪，供出毒品來源，因而破獲者，得減
輕其刑，毒品危害防制條例第十七條定有明文。施用毒品者之該
項指證，固非絕對無證據證明力，但為防範其作利己損人之不實
供述，自須擔保該項供述之真實性，始得作為判斷之依據。若施
用毒品者之指證，其真實性仍有合理之懷疑存在時，在此項合理
之懷疑未澄清前，自不能遽為有罪之判斷。故事實審法院必須調
查其他證據，以資審認，必至因其他證據證明力之佐證，已可確
信該項供述為真實而無合理之懷疑時，始得據為對他人不利之認
定。原判決認定上訴人有本件販賣第二級毒品安非他命之事實，
係以證人即施用毒品者「黃閔祺、王超裕、施權峰分別於警訊及
檢察官偵查中、施權峰於本院前審訊問時供述綦詳，證人施權峰
於本審到庭亦為相同之供述」、「彼等三人係於不同時間、地點
分別為警查獲，自無串謀陷害被告之可能。」「又黃閔祺等三人
均以被告所使用之000－000000號電話為聯絡工具，為
證人黃閔祺、王超裕、施權峰所一致證述，被告亦自承上開電話
為其所使用，足見證人之指證與事實相符。」等為其論據。然上
訴人自警訊、偵查、第一審、原審均矢口否認有本件販賣安非他
命犯行，而證人三人「係於不同時間、地點分別為警查獲」，縱
無「串謀陷害被告之可能」，此部分如何確保各人證言之憑信性
？上訴人與證人等均陳稱上訴人係經營機車行，證人等「均以被
告所使用之000－000000號電話為聯絡工具」，與該三
人證言是否屬實有何關連？是否已足確保證言內容與事實相符？
又證人施權峰於警訊、偵查中固證稱上訴人有販賣安非他命，但
於原審另證稱：「（法官問：拿錢給被告做什麼？）他要買安非
他命不夠錢，叫我幫忙籌錢，要一起買來吸。（法官問：你是跟
他一起去買或他買來再給你？）他買來我們一起去吸食；（法官
問：他買來是賣你或給你？）他分一點給我吸用」等語（上訴卷
第三十頁及背面），是否指係與上訴人共同購買安非他命而非向
上訴人購買？此與其之前、之後之證言並不一致，究其證言以何
者為真正？有無其他證據資料可供參佐？況證人王超裕於偵查中
作證稱：「（檢察官問：黃閔祺及陳育全二人也向甲○○買安非
他命？）是我們湊錢向黃某買安非他命」等語（偵查卷第五十八
頁），此部分實情如何？原判決就上開疑義，未予調查釐清，即
遽為上訴人不利之論斷，自與證據法則有違。(二)、原判決事實認
定上訴人係「自八十六年間起至八十七年『六月初止』‥‥於原
判決附表所示之時間、地點‥‥連續販賣安非他命予‥‥」，惟
補充事實記載之附表則又記載係於「八十七年間起」販賣安非他
命予王超裕、於「八十七年五月中旬」販賣安非他命予黃閔祺、
於「八十七年三月至五月間」販賣安非他命予施權峰，並無八十
六年間及八十七年「六月初」販賣之記載，事實之認定先後矛盾
；且原判決理由三以「毒品危害防制條例於八十七年五月二十日
公布施行，同月二十二日生效，故被告之行為一部分在麻醉藥品
管理條例有效期間，一部分在毒品危害防制條例生效期間，自應
依新法毒品危害防制條例論處。」倘原判決附表認定之犯罪時間
無誤，究上訴人販賣安非他命之時間係在同年五月二十二日之後
或毒品危害防制條例修正施行之前？此與上訴人究應適用修正前
之麻醉藥品管理條例或現行毒品危害防制條例攸關，原判決未予
明確認定上訴人最後犯罪時間，遽謂「應依新法毒品危害防制條
例論處」，亦欠允洽。又毒品危害防制條例於九十二年七月九日
再次修正公布全文，並於九十三年一月九日施行，原判決未予比
較新舊毒品危害防制條例之適用，併有可議。(三)、原判決附表編
號一認定上訴人販賣安非他命予王超裕之地點為「台中市金寶山
遊藝場及南投市等處」，然證人王超裕於警訊中係陳稱：「我是
至台中市金寶山遊藝場直接找林傑瑞，因他常到該處打電動玩具
，而與甲○○連絡則是打其家中電話……交易地點分別在台中市
那家店名為金寶山遊藝場及南投市不特定地點」（偵查卷第十頁
背面），於偵查中證稱：「（檢察官問：向甲○○買安非他命交
易地點？）南投市，沒固定地方」（偵查卷第五十八頁），如果
無訛，是否指其與上訴人之交易地點應在南投市區內？原判決遽
認併在「台中市金寶山遊藝場」，自有與卷內證據資料不相符合
，證據上理由矛盾之違法。以上或為上訴意旨所指摘，或為本院
得依職權調查之事項，應認上訴為有理由。按第三審法院應以第
二審判決所確認之事實為判決基礎，刑事訴訟法第三百九十四條
第一項前段定有明文。原判決上述之違背法令，影響於事實之確
定，本院無可據以為裁判，應將原判決撤銷，發回原審法院更為
審判。
據上論結，應依刑事訴訟法第三百九十七條、第四百零一條，判
決如主文。
中    華    民    國  九十五  年    三    月    九    日
                      最高法院刑事第一庭
                          審判長法官  董  明  霈
                                法官  張  祺  祥
                                法官  呂  永  福
                                法官  黃  正  興
                                法官  陳  東  誥
      本件正本證明與原本無異
                                      書  記  官
中    華    民    國  九十五  年    三    月   十三   日
                                                      J


司法院資訊處製作；財團法人民間司法改革基金會備份。
